臺灣臺北地方法院刑事判決　　　　　　　95年度訴字第2065號
公　訴　人　臺灣臺北地方法院檢察署檢察官
被　　　告　己○○
選任辯護人　康立平律師
被　　　告　庚○○
選任辯護人　繆璁律師
上列被告因違反廢棄物清理法等案件，經檢察官提起公訴（95年
度偵字第11519號），本院判決如下：
    主  文
己○○、庚○○共同未依廢棄物清理法第四十一條第一項規定領
有廢棄物清除許可文件，從事廢棄物清除，己○○處有期徒刑壹
年拾月，庚○○，累犯，處有期徒刑參年。扣案如附表所示之物
均沒收。
    事  實
一、庚○○於民國89年6、7月間，曾因違反廢棄物清理法等案件
    為警移送，經臺灣臺北地方法院檢察署檢察官於90年5月18
    日為不起訴處分；又於89年10月間，因欲傾倒一般廢棄物於
    宜蘭縣三星鄉，於90年7月16日為臺灣宜蘭地方法院判處有
    期徒刑6月、緩刑2年，於92年間因偽造文書案件，經臺灣板
    橋地方法院判處有期徒刑3月，於92年10月28日易科罰金執
    行完畢；又己○○前於88年3月間，亦因載運廢棄土石傾倒
    於臺北縣新店市○○段安坑小段167之5地號土地，為警報告
    涉嫌違反水土保持法，經臺灣臺北地方法院檢察署檢察官於
    88年9月30日為不起訴處分在案。詎仍均不知悔改，渠等明
    知臺北縣新店市○○段大湖底小段167之1地號、167之7、17
    7之22號地號土地，係經行政院於68年11月21日臺六十八經
    字11701號函核定、臺灣省政府於69年2月6日六九府農山字
    第120166號公告，為山坡地保育利用條例第3條所稱之山坡
    地，且係祭祀公業吳以文派下所有之私有山坡地，未經同意
    ，不得擅自傾倒廢土等廢棄物，竟基於意圖為自己不法所有
    之犯意聯絡，於95年4月至5月間，分別駕駛車號FG-532號、
    車號A0-336號營業大貨車，至前開土地傾倒建築廢料等一般
    廢棄物，在上開山坡地堆置、貯存，嗣經警於95年4月27 日
    凌晨2時40分，在臺北縣新店市○○路發現己○○未懸掛車
    牌，駕駛上開營業大貨車載運前揭廢棄物前往上址，遂尾隨
    進入後發現庚○○亦駕駛未懸掛車牌之上開營業大貨車，傾
    倒廢棄物完畢正欲離開上址而予攔查，始悉上情。
二、己○○、庚○○與詹炎山、壬○○（以上2人經臺灣臺北地
    方法院檢察署檢察官另行起訴）均未向主管機關申請核發廢
    棄物清除處理機構許可文件，己○○、庚○○基於上開犯意
    與詹炎山、壬○○基於共同之犯意聯絡，以無線電互通訊息
    ，由己○○、庚○○在上開臺北縣新店市○○段大湖底小段
    167- 1、167-7及177-22等地號土地附近之臺北縣新店市○○路駕車來回巡邏把風察看，並由己○○以遙控器控制上揭
    土地入口電動鐵柵欄之啟閉，詹炎山、壬○○則分別駕駛車
    號459-HM號、442-HM號營業大貨車，於民國95年5月6日凌晨
    2時50分前之某時，載運含有未經篩選過之營建廢棄土、廢
    塑膠、廢木材、生活垃圾等一般廢棄物進入上開土地傾倒，
    再由壬○○操作挖土機處置該等廢棄物，而在上址從事廢棄
    物之貯存、清除及處理，嗣為警於同年5月6日凌晨2時30 分
    許，在臺北縣新店市○○路清風幹24二枝電線桿前當場查獲
    正在把風之己○○，扣得己○○其所有供犯罪所用之無線電
    （KENWOOD牌）1支及遙控器1個，並發現前開屬詹炎山及壬○○所有之營業大貨車及挖土機停放該處，經予以扣案，而
    循線查悉上情。
三、案經臺北縣政府警察局新店分局報請臺灣臺北地方法院檢察
    署檢察官偵查起訴及移送併案審理。
    理  由
壹、證據能力
一、本件認定事實所引用之本件卷內所有卷證資料（包含人證文
    書證據、物證等證據），並無證據證明係公務員違背法定程
    序所取得，卷內之文書證據，亦無刑事訴訟法第159 條之4
    之顯有不可信之情況與不得作為證據之情形，被告、辯護人
    及公訴人於本院審理時均就本件卷內所有卷證資料之證據能
    力表示無意見，則依刑事訴訟法第159條至159條之5之規定
    ，本件認定事實所引用之本件卷證所有證據（包含人證與文
    書證據、物證等證據），均認為有證據能力，合先敘明。
貳、實體部分
一、被告己○○於警詢、偵查、本院審理期日坦承上揭犯罪事實
    ，被告庚○○矢口否認犯行，辯稱：其所有之上開車輛平時
    均停放在該處，於95年4月27日其僅係至該地開車欲前往金
    山，並未載運廢棄物傾倒該處，至於5月6日其並不在場，被
    告己○○所為與其無關等語，惟查：
（一）被告己○○自白之詞，核與證人甲○○、丙○○、丁○○
      、辛○○於警詢證述及於本院審理中所具結之證述情節相
      符，並有現場照片、臺北縣政府環境保護局環境稽查紀錄
      表、現場圖、土地登記謄本、台北縣政府農業局函文及車
      籍作業系統查詢認可資料各一份在卷可稽，證人吳祖濤於
      警詢中證稱該址係吳以文祭祀公業所有，該土地並沒有租
      予他人亦未同意他人傾倒廢棄物等語明確，足徵被告己○○自白與事實相符，洵堪採為認定事實之依據。
（二）被告庚○○確曾於95年4月27日至上開地點傾倒廢棄物之
      事實，業據證人即承辦警員丁○○到庭證述明確（見本院
      96年3月6日審判筆錄），承辦警員甲○○到庭證稱：4月
      27日其尾隨被告己○○至上開地點，發現被告庚○○之上
      開車輛，且於車斗內有廢棄物之殘留物，經目視與上開地
      點為他人所傾倒之廢棄物類似（見上開審判筆錄），並經
      證人丙○○到庭證稱：其查獲被告庚○○時曾去看車後斗
      有廢棄物的殘渣，其有比對過殘渣與現場之廢棄物相同，
      故認定被告庚○○有犯罪，當時亦有照相。其認定被告庚○○傾倒廢棄物是因為其發現庚○○之車斗內有殘渣沒有
      倒完，車斗還濕濕的，表示剛傾倒完，如果僅是在該處停
      車，車斗應為乾的。天亮後其再去現場確認挖土機及現場
      廢棄物與被告庚○○的東西是一致的。因為查獲當天下雨
      ，其先看到被告庚○○之車輛才看到挖土機，其當場即1
      個人走上去看到傾倒的廢棄物。由於當天下雨，雨勢不大
      ，剛倒的廢棄物會有滑痕，如果是被雨水淋濕滑痕會不見
      ，該滑痕還沒有被雨淋過的痕跡，該處很偏僻，卡車進去
      一定是去倒廢棄物，其直覺被告庚○○為共犯，且其上去
      摸挖土機的引擎，是熱的，挖土機旁的土地被整理過，是
      平的，被告己○○的那部車還沒有倒，被告庚○○已經空
      車下來，如果該處挖土機有整理過表示那個地方是在整理
      被告庚○○倒的廢棄物等語稽詳（見上開審理筆錄），核
      與被告己○○以證人身分在本院審理中結證稱95年4月27
      日其至上開地點為警查獲時尚未傾倒廢棄物，已有另1車
      在該處傾倒等語相符（見本院96年4月17日審判筆錄），
      且有上開挖土機其及周圍之相關現場照片在卷可參，被告
      庚○○雖辯稱其係長期將車輛停置該址，當天係自行開車
      至該處欲駕駛上開貨車於翌日早上至金山載運廢棄物云云
      ，惟查，當天晚間係下雨，且該址地處偏僻，被告庚○○
      亦供稱須開車始能至上址，然其復辯稱當日所開前往該址
      之自用小客車係停放在外面，走路進去開卡車，惟查，被
      告庚○○為警查獲之處與門口距離約有200公尺，業據證
      人乙○○到庭證述明確（見上開審判筆錄）被告庚○○復
      供稱其為警查獲時並未告知員警其係開另一部車來等語，
      則被告庚○○所辯其當天係開車至該址欲駕駛上開空的貨
      車至金山載運廢棄物云云，尚難採信，至證人乙○○雖到
      庭證稱於被告庚○○停放上開貨車之地點附近養雞，曾見
      過被告，惟其亦證稱係於被告庚○○之車子停在旁邊時，
      其會跟庚○○點頭示意，但其不清楚庚○○之車輛是否會
      放過夜，其下午才去該址，早上沒去，從進去的門口到該
      址約200公尺，庚○○要把車停在那邊，因地不是其所有
      ，其不能過問等語（見本院96年4月17日審判筆錄），其
      既對於被告庚○○駕駛或停放上開貨車之細節並不清楚，
      尚難作為推翻上開查獲員警及己○○對於被告不利之證詞
      ，被告庚○○於95年4月27日為警查獲時已在上址傾倒該
      車廢棄物之事實，應可認定。
（三）被告庚○○於95年5月6日與被告己○○基於犯意聯絡，由
　　　詹炎山、壬○○駕駛上開車輛載運廢棄物至上開地點傾倒
  　　之事實，業據被告己○○以證人身分在本院審理中結證稱
    　當天確係被告庚○○叫其去該處開門讓詹炎山、壬○○進
      去，其知道詹炎山、壬○○駕駛上開車輛至該址係為傾倒
      廢棄物之事，其於警詢時並沒有誣告庚○○等語明確（見
      本院96年4月17日審判筆錄），核與證人詹炎山、壬○○
　　　於警詢時證述其2人係經被告己○○要求至該址載運廢棄
  　　物等情相符（見95年度偵字第11117號卷第22、26頁），
      且業據證人丁○○到庭證稱：當天其控制被告己○○時，
      其雖有喝酒，但意識很清楚，曾說被告庚○○尚未告訴他
      代價，一般行情為2000元等語（見本院96年3月6日審判筆
      錄），證人丙○○到庭證稱：95年5月6日其查獲被告己○○在把風時，即控制他的遙控器及無線電，其問被告己○○是誰請他來的，被告己○○原本不說，後來才說是「六
      百」（台語）叫他來的，其當時知道「六百」即為被告庚○○等語稽詳（見上開審判筆錄），則被告庚○○雖於95
      年5月6日為警查獲己○○等人時不在現場，惟其等確係基
      於被告庚○○之要求始駕駛上開貨車至該址傾倒廢棄物，
      則被告庚○○與被告己○○等人有犯意聯絡之事證明確。
（三）按廢棄物清理法所稱之廢棄物，分左列二種：一、一般廢
      棄物：垃圾、糞尿、動物屍體或其他非事業機構所產生足
      以污染環境之固體或液體廢棄物；二、事業廢棄物：（一
      ）有害事業廢棄物：由事業機構所產生具有毒性、危險性
      ，其濃度或數量足以影響人體健康或污染環境之廢棄物。
      （二）一般事業廢棄物：由事業機構所產生有害事業廢棄
      物以外之廢棄物；從事廢棄物清除、處理業務者，應向直
      轄市、縣（市）主管機關或中央主管機關委託之機關申請
      核發公民營廢棄物清除處理機構許可文件後，始得受託清
      除、處理廢棄物業務，廢棄物清理法第2條第1項、第41條
      第1項定有明文。又依內政部訂頒之營建剩餘土石方處理
      方案，營建剩餘土石方之種類包含建築工程、公共工程及
      建築物拆除工程施工所產生之剩餘泥、土、砂、石、磚、
      瓦、混凝土塊，因其經暫屯、堆置可供回收、分類、加工
      、轉運、處理、再生利用，自屬有用之土壤砂石資源，而
      非屬廢棄物範圍；至於因施工所附帶產生之金屬屑、玻璃
      碎片、塑膠類、木屑、竹片、紙屑、瀝清等廢棄物，則屬
      於一般事業廢棄物，應依廢棄物清理法規定處理，並由行
      政院環保署主管，此經行政院86年12月31日臺（86 ）內
      字第52109號函釋在案。系爭現場確有被告傾倒之混雜廢
      土、廢磚塊、石頭、磁磚、木板、塑膠袋與一般垃圾等廢
      棄物，有現場情況之相片附卷可稽，是本件廢棄物應屬於
      一般事業廢棄物洵可認定。
（四）查行政院環保署依廢棄物清理法第36條第2項規定訂頒有
      「事業廢棄物貯存清除處理方法及設施標準」，而依其第
      2條第1、2、3款規定，所謂『貯存』，指事業廢棄物於清
      除、處理前，放置於特定地點或貯存容器、設施內之行為
      ；『清除』則指事業廢棄物之收集、運輸行為；至於『處
      理』，指下列行為：一、中間處理：指事業廢棄物在最終
      處置或再利用前，以物理、化學、生物、熱處理或其他處
      理方法，改變其物理、化學、生物特性或成分，達成分離
      、減積、去毒、固化或安定之行為。二、終處置：指衛生
      掩埋、封閉掩埋、安定掩埋或海洋棄置事業廢棄物之行為
      。三、再利用：指事業產生之事業廢棄物自行、販賣、轉
      讓或委託做為原料、材料、燃料、填土或其他經中央目的
      事業主管機關認定之用途行為，並應符合其規定者。是廢
      棄物之貯存、清除與處理，既有不同定義適用時即不容混
      淆。被告等明知未依廢棄物清理法規定領有廢棄物清除許
      可文件，不得從事廢棄物清除業務，竟違反之至某工地載
      運混雜廢土、廢磚塊等廢棄物，趁無人注意之際傾倒於他
      人之土地上，此行為應屬廢棄物清理法第46條第1項第4款
      所定之清除行為甚明。
(五)、綜上所述，本件事證明確，被告己○○、庚○○之犯行堪
      予認定，應依法論科。
二、論罪科刑部分：
（一）核被告己○○、庚○○所為，係違反廢棄物清理法第46條
      第1項第4款前段之未領有廢棄物清除許可文件，從事廢棄
      物清除罪。其等所為另違反山坡地地保育利用條例第34條
      第1項規定，惟因與廢棄物清理法第46條第1項第4款前段
      之罪依法規競合，不另論罪。被告行為後，廢棄物清理法
      第46條規定於95年5月30日固經修正公布，並於95年7月1
      日施行，惟此次修正係刪除該條第2項之無許可文件，以
      經營廢棄物清除、處理為常業罪，原第1項各款條文並未
      更動，故此部分不生新舊法比較之問題。被告行為後，就
      廢棄物清理法第46條第1項第4款所定罰金刑部分，94年2
      月2日修正公布之刑法第33條第5款規定，已將原罰金刑最
      低額度由銀元1元（相當於新臺幣3元），提高為新臺幣1
      千元以上，且以百元計之，並於95年7月1日施行，比較新
      、舊法結果，應以行為時法律即修正前刑法第33條第5款
      規定有利於被告。
（二）被告二人就上開犯行與詹炎山、壬○○間有犯意聯絡及行
      為分擔，為共同正犯。次按刑法第2條第1項之規定，係規
      範行為後「法律變更」所生新舊法比較適用之準據法，故
      被告行為後刑法條文之修正，對於被告並無有利或不利之
      情形者（例如新舊法處罰輕重相同，犯罪構成要件亦無寬
      嚴之別等），即無適用修正後刑法第2條第1項之規定比較
      新舊法適用之問題。查94年2月2日修正公布，而於95年7
      月1日生效實施之新刑法第28條雖將舊法之「實施」修正
      為「實行」。其中「實施」一語，涵蓋陰謀、預備、著手
      及實行之概念在內，其範圍較廣；而「實行」則著重於直
      接從事構成犯罪事實之行為，其範圍較狹；二者之意義及
      範圍固有不同，但對於本件被告己○○、庚○○與詹炎山
      、壬○○共同基於犯意之聯絡，由詹炎山、壬○○駕車實
      行廢棄物清除之犯行，而共犯本罪之情形而言，刑法第28
      條之修正內容，對於被告並無「有利或不利」之影響，依
      上說明，應無適用修正後刑法第2條第1項之規定比較新舊
      法適用之問題（最高法院95年度台上字第5589號判決可資
      參照）。
（三）按廢棄物清理法第46條第1項第4款前段規定之「未依第41
      條第1項規定領有廢棄物清除許可文件，從事廢棄物清除
      」罪，其行為本質上具有反覆性與延時性，乃執行業務本
      質所當然，而為集合犯之一種，固無連續犯之適用，查被
      告所犯上開之罪，依同法第41條第1項之規定，係以從事
      廢棄物清除業務為其要件，則其罪質本具有反覆實施同一
      行為之特性，故被告自95年6月16日起至同年月21日止之
      三次行為，應包括於一個從事廢棄物清除業務行為之概念
      中，自應僅成立一罪，尚無刑法第56 條連續犯規定之適
      用。又被告庚○○前受如事實欄所載有期徒刑之刑，有台
      灣高等法院被告前案紀錄表在卷可稽，其於執行完畢後五
      年內再犯有期徒刑以上之本罪，不論依修正前之刑法第47
      條，或修正後之刑法第47條第1項之規定，均構成累犯，
      對被告而言並無有利或不利之情形，自不生新舊法比較之
      問題，應逕依修正後之刑法第47條第1項之規定，論以累
      犯，並加重其刑。
（四）爰審酌被告己○○前雖曾因違反廢棄物清理法案件，有如
      事實欄所載之不起訴處分，有台灣高等法院被告前案紀錄
      表在卷可稽，被告未經取得許可文件傾倒廢棄物，對於環
      境衛生有不良影響，惟被告己○○犯後坦承犯行甚有悔意
      ，態度尚佳，暨其生活狀況、清運時間長短、犯罪之動機
      、目的、手段，且供出共犯等一切情狀及被告庚○○矢口
      否認犯行，於被告己○○供出實情後猶飾詞狡辯之態度及
      審酌公訴人之求刑，分別量處如主文所示之刑。扣案之如
      附表所示之營業大貨車及挖土機，為被告及共犯所有供犯
      罪所用之物，業據被告己○○、庚○○及共犯詹炎山、壬○○供承在卷，爰依刑法第38條第1項第2款之規定，併予
      宣告沒收。
據上論斷，應依刑事訴訟法第299條第1項前段，廢棄物清理法第
46條第1項第4款前段，刑法第2條第1項前段、第11條前段、第28
條、第47條第1項、第38條第1項第2款，判決如主文
本案經檢察官戊○○到庭執行職務
中　　華　　民　　國　　96　　年　　4 　　月　　30　　日
　　　　　　刑事第二庭  審判長法　官　沈君玲
                              法  官  蘇嘉豐
                              法  官  雷淑雯
以上正本證明與原本無異。
如不服本判決，應於判決送達後10日內，向本院提出上訴狀。
  　　　　　　　　　　　　　　書記官　袁以明
中　　華　　民　　國　　96　　年　　5 　　月　　1 　　日
附錄本案論罪科刑法條全文
廢棄物清理法第46條第1項第4款前段
有下列情形之一者，處 1 年以上 5 年以下有期徒刑，得併科新
臺幣 3 百萬元以下罰金：
一、任意棄置有害事業廢棄物。
二、事業負責人或相關人員未依本法規定之方式貯存、清除、處
    理或再利用廢棄物，致污染環境。
三、未經主管機關許可，提供土地回填、堆置廢棄物。
四、未依第 41 條第 1 項規定領有廢棄物清除、處理許可文件，
    從事廢棄物貯存、清除、處理，或未依廢棄物清除、處理許
    可文件內容貯存、清除、處理廢棄物。
五、執行機關之人員委託未取得許可文件之業者，清除、處理一
    般廢棄物者；或明知受託人非法清除、處理而仍委託。
六、公民營廢棄物處理機構負責人或相關人員、或執行機關之人
    員未處理廢棄物，開具虛偽證明。
附表
1.車號FG-532號營業大貨車1輛。
2.車號AO-336號營業大貨車1輛。
3.S265型挖土機1輛。
4.搖控器（含鑰匙）1個。
5.車號459-HM號營業大貨車1輛。
6.車號442-HM號營業大貨車1輛。
7.KMOAISU牌挖土機1輛。
8.無線電1台。
